【裁判字號】    99,事聲,6
【裁判日期】    990113
【裁判案由】    聲明異議
【裁判全文】
臺灣嘉義地方法院民事裁定  99年度事聲字第6號
聲明異議人  乙○○
相  對  人  甲○○
上列聲明異議人與相對人即債權人甲○○間因拍賣抵押物強制執
行事件，對於本院民事執行處司法事務官於民國98年12月16日所
為98年度司執字第25955號裁定提出異議，本院裁定如下：
    主  文
異議駁回。
聲明異議費用由聲明異議人負擔。
    理  由
一、按當事人對於司法事務官處理事件所為之終局處分，得於處
    分送達後十日之不變期間內，以書狀向司法事務官提出異議
    。司法事務官認前項異議有理由時，應另為適當之處分；認
    異議為無理由者，應送請法院裁定之。法院認第1項之異議
    為有理由時，應為適當之裁定；認異議為無理由者，應以裁
    定駁回之。民事訴訟法第240條之4第1項至第3項定有明文。
    查本件聲明異議人（下稱異議人）就本院民事執行處司法事
    務官於民國98年12月16日以98年度司執字第25955號執行事
    件裁定駁回其異議之執行處分異議，司法事務官認為異議無
    理由，乃送由本院裁定，核無不合，是本院自應依法就民事
    執行處司法事務官所為之處分，審究異議人之異議有無理由
    ，先予敘明。
二、聲明異議意旨略以：異議人與相對人於90年10月24日在代書
    處，協議同意以異議人所有坐落嘉義縣太保市○○段314之2
    6地號土地（下稱系爭土地）以新臺幣（下同）280萬元設定
    抵押，因第三人徐吉明債務為180萬元，相對人應於設定抵
    押後將100萬元匯入異議人之農會帳戶，該100萬元為協商條
    件，惟設定完畢後相對人並未匯款，經代書於92年間代發存
    證信函亦無回應，異議人未拿到100萬元，且設定登記書扣
    留代書處，為此表示不服等語。
三、按抵押權人於債權已屆清償期而未受清償者，得聲請法院拍
    賣抵押物，就其賣得價金而受清償，民法第873條定有明文
    。又抵押權之性質既係從屬於債權而存在，則債權人於主債
    務人不能清償時，自得就抵押物拍賣而受清償。至提供抵押
    物作債權之擔保者，究為債務人本人抑為第三人，均可不問
    。最高法院46年臺上字第1098號判例意旨可資參照。再按抵
    押權人為拍賣抵押物之聲請，經法院為許可強制執行之裁定
    者，得為強制執行之執行名義，而債權人依上開裁定為執行
    名義聲請強制執行，應提出債權及抵押權之證明文件及裁定
    正本，強制執行法第4條第1項第5款、第6條第1項第5款分別
    定有明文。又當事人或利害關係人，對於執行法院強制執行
    之命令，或對於執行法官、書記官、執達員實施強制執行之
    方法，強制執行時應遵守之程序，或其他侵害利益之情事，
    得於強制執行程序終結前，為聲請或聲明異議。但強制執行
    不因而停止。強制執行法第12條第1項定有明定。又執行名
    義成立後，如有消滅或妨礙債權人請求之事由發生，債務人
    得於強制執行程序終結前，向執行法院對債權人提起異議之
    訴。執行名義無確定判決同一之效力者，於執行名義成立前
    ，如有債權不成立或消滅或妨礙債權人請求之事由發生，債
    務人亦得於強制執行程序終結前提起異議之訴。強制執行法
    第14條第1項、第2項亦定有明文。又強制執行事件之當事人
    ，依執行名義之記載定之。應為如何之執行，則依執行名義
    之內容定之。至於執行事件之債權人有無執行名義所載之請
    求權，執行法院無審認判斷之權。最高法院63年臺抗字第37
    6號判例意旨可資參照。
四、本件相對人係以債務人即第三人徐吉明於90年間向其借款，
    於92年10月24日清償期屆至，仍積欠1,710,500元及其利息
    未清償，於聲請拍賣抵押物即系爭土地經裁定准許後，以該
    裁定為執行名義，聲請強制執行拍賣系爭土地，並提出臺灣
    板橋地方法院97年度訴字第2888號民事判決及其確定證明書
    影本、本院98年度司拍字第210號准予拍賣系爭土地之民事
    裁定及確定證明書正本、土地登記謄本為證等情，經本院調
    取98年度司執字第25955號拍賣抵押物執行案卷核閱屬實，
    本件相對人係以對於第三人徐吉明上開債務屆期未受清償為
    由，聲請強制執行拍賣系爭土地，異議人對於系爭土地設定
    抵押權及債務人徐吉明積欠相對人債務等情均不否認，並有
    上開臺灣板橋地方法院判決影本可稽，相對人據以聲請強制
    執行，於法並無不合。異議人所指協議匯款100萬元部分並
    非相對人主張求償之債權範圍，相對人是否匯款並不影響本
    件強制執行程序之進行，縱異議人認此100萬元匯款係屬消
    滅或妨礙相對人請求之事由，依上揭規定及說明，亦非執行
    法院所得審究，應由異議人另行起訴以求解決。原裁定駁回
    異議人之異議，核無違誤。異議人指摘執行處分之裁定不當
    ，為無理由，應予駁回。
五、依強制執行法第30條之1、民事訴訟法第240條之4第3項後段
    、第95條、第78條，裁定如主文。
中    華    民    國    99    年    1     月    13    日
                  民事第三庭  法  官  陳端宜
以上正本係照原本作成。
如不服本裁定，應於送達後10日內向本院提出抗告狀，並應繳納
抗告費新臺幣1,000元。
中    華    民    國    99    年    1     月    13    日
                              書記官  王美珍

司法院資訊處製作；財團法人民間司法改革基金會備份。
